臺北高等行政法院判決
　　　　　　　　　　　　　　　　　　 95年度訴字第02635號
　　　　　　　　　　　　　　　.
原　　　告　英屬開曼群島商‧龍滿發展有限公司
代　表　人　甲○○
訴訟代理人　楊清筠律師
複　代理人　高佩辰律師
被　　　告　經濟部智慧財產局
代　表　人　蔡練生（局長）
訴訟代理人　乙○○
參　加　人　天良生物科技企業股份有限公司
代　表　人　丙○○（董事長）
訴訟代理人　丁○○
上列當事人間因商標註冊事件，原告不服經濟部中華民國95年06
月06日經訴字第09506169540號訴願決定，提起行政訴訟，並經
本院裁定命參加人獨立參加本件被告之訴訟。本院判決如下：
　　主  文
原告之訴駁回。
訴訟費用由原告負擔。
　　事  實
一、事實概要：原告於民國（以下同）94年02月25日以「香華歡
    洗及圖」商標，指定使用於商標法施行細則第13條所定商品
    及服務分類表第3類之化妝品商品，向被告申請註冊。經被
    告審查，認本件商標圖樣與據以核駁之參加人註冊第692808
    號「洗歡FANCYING」商標圖樣相較，均有相同且醒目之「歡
    」、「洗」二字，於外觀、觀念上均相彷彿，應屬構成近似
    之商標，復均指定使用於同一或類似之化妝品等商品，有致
    相關消費者混淆誤認之虞，應不准註冊，乃以95年01月26日
    商標核駁第290476號審定書予以核駁之處分。原告不服，提
    起訴願，經訴願決定駁回，原告猶未甘服，遂向本院提起行
    政訴訟。本院因認本件訴訟之結果，參加人之權利或法律上
    利益將受損害，乃依行政訴訟法第42條第1、3項規定，依職
    權裁定命參加人獨立參加本件被告之訴訟。
二、兩造聲明：
　(一)原告聲明：
  1.原處分及訴願決定均撤銷。
  2.被告應對申請第000000000號「香華歡洗及圖」第3類商標註
    冊申請案，作為核准之處分。
  3.訴訟費用由被告負擔。
　(二)被告聲明：
  1.駁回原告之訴。
  2.訴訟費用由原告負擔。
三、兩造之主張：
甲、原告主張：
  (一)本件訴願決定以原告申請註冊之「香華歡洗及圖」商標圖樣
    與據以核駁之參加人註冊第692808號「洗歡FANCYING」商標
    圖樣相較，二者均有予人印象鮮明之中文「歡」、「洗」二
    字，雖該二字上下排列之順序不同，惟於外觀上仍相彷彿，
    且「歡洗」、「洗歡」皆蘊含有歡樂洗浴之意，於觀念上亦
    屬相近，相關消費者極有可能誤認兩商標係來自同一來源或
    雖不相同但有關聯之來源，而有混淆誤認之虞。
  (二)依被告「混淆誤認之虞審查基準」之規定，判斷商標近似，
    應以商標圖樣整體為觀察。此乃係由於商標呈現在商品之消
    費者眼前的是整體圖樣，而非割裂為各部分分別呈現。是以
    ，判斷商標近似仍應以整體觀察為依歸。又商標給予商品之
    消費者的印象，可以就商標整體的外觀、觀念或讀音等來觀
    察，因此判斷商標近似亦得就此三者來觀察是否已達到可能
    混淆的近似程度。二商標外觀、觀念或讀音其中之一的近似
    ，並非即可推論商標之整體印象即當然近似，仍應以其是否
    達到可能引起商品之消費者混淆誤認的程度為判斷近似之依
    歸。
  (三)兩造商標應非屬構成近似之商標：
  1.兩造商標之外觀不同：
    系爭商標係由不同大小書法體直書之中文字「香華」、「歡
    洗」及自創圖騰所聯合組成，整體外觀為一豐富特殊具有強
    烈識別性設計之組合商標；據以核駁商標則係單純以一般大
    小印刷正細明體之中文字「洗歡」及英文字母「FANCYING」
    所構成。二者雖皆有「歡」、「洗」二字，惟其字體及文字
    設計置放在商標之位置亦不同，且系爭商標置有一特殊顯眼
    之自創圖騰，整體商標於異時異地通體觀察，外觀上存在著
    視覺上之明顯區別。
  2.兩造商標之讀音不同：
    兩造商標分別為「香華歡洗」及「洗歡FANCYING」，二者整
    體讀音大異，字數亦迥然有別，且原告於行銷推廣系爭商標
    時，係以「香華歡洗潔顏露」或「香華天『歡洗潔顏露』」
    稱呼，而非以「歡洗」稱呼。顯而易見地，兩造商標整體字
    數不同，讀音亦不相同，聽覺上存在明顯之區別。
  3.兩造商標之觀念不同：
    系爭商標圖樣之「香華」取自梵文香華天Gandha Puspa Dev
    a；意即佛陀說法時，有無量天人，以種種香華供養，也就
    是傳說中的「天女散花」，這種神奇不可思議的現象，自古
    以來即被視為大吉祥、大如意的祥瑞之相；「歡洗」則代表
    以愉悅歡喜的心情洗淨塵垢；「圖騰」則代表清新活力；整
    體圖樣有其獨特之設計意匠，可表示不同之識別性。
  4.是以，兩造商標間就設計意匠而言，迥然不同，字數亦有別
    ，予人之視覺印象亦相去甚遠，異時異地通體觀察，或就其
    讀音連貫唱呼，其外觀、觀念及讀音，應無致相關商品購買
    人誤認為關聯系列商標之商品而發生混淆誤認，故兩造商標
    應不屬近似商標。
  (四)依前述審查基準之認定標準，不能因兩造商標皆有「歡」、
    「洗」中文字，即逕指二商標即當然近似，仍應以其是否達
    到可能引起商品之消費者混淆誤認的程度為判斷近似之依歸
    。原告對於系列產品強調「古文明能量」之運用，於每種產
    品的瓶身或包裝上都附有相同或不同圖騰之圖樣商標及不同
    產品副名，且以系爭商標之商品於販售場所均與原告其他系
    列商品併列展示觀之，應具有一定區別認知，客觀上消費者
    應能區辨兩造商標各來自不同之營業主體而不致產生混同誤
    認之虞；再者，參看系爭商標圖樣之實際使用態樣，原告於
    行銷推廣系爭商標時，係以「香華歡洗潔顏露」或「香華天
    『歡洗潔顏露』」稱呼，亦均會同時出現產製主體「香華天
    GP Deva」或「香華天」（即原告授權之製造及經銷商，香
    華天股份有限公司GP Deva Co.,Ltd.之簡稱），整體圖樣之
    使用在視覺上極為搶眼，極易與他人商品作區別；同時透過
    原告對系列產品之之廣泛行銷，自成立以來，不斷擴展事業
    規模，除於臺北、臺中、高雄、全球頂級名店街的美國比佛
    利羅迪歐大道（Rodeo Drive）及日本東京等地區成立6家直
    營店，並透過5家特約門市、10家百貨公司專櫃等作為行銷
    通路，並於網際網路上設置官方網站（即http://www.gpdev
    a.com.tw）。反觀據以核駁商標雖於84年間即取得註冊，並
    指定使用於化妝品等商品，惟在相關市面上卻未發現標示有
    該商標之商品。依一般化妝保養品消費觀念，以現時知識水
    準普遍提高之消費大眾，於購買時施以普通之注意，要難謂
    有發生誤購或誤認為關聯系列商標之商品而發生混淆誤認之
    虞，原處分及訴願決定竟引商標法第23條第1項第13款及第2
    4條第1項之規定，駁回原告商標註冊之申請，自有違誤。
  (五)綜上所述，兩造商標之設計意匠迥然不同，字數亦有別，異
    時異地通體觀察，或就其讀音連貫唱呼，其外觀、觀念及讀
    音應無引起消費者混淆誤認之虞，故應不屬近似商標；且被
    告未深究系爭商標行銷通路均為直營門市、特約門市或百貨
    公司專櫃銷售之方式，客觀上消費者應能區辨兩造商標各來
    自不同之營業主體，而不致產生混同誤認之虞。為此狀請鈞
    院判決將原處分及訴願決定撤銷，而命被告為核准處分之判
    決，實感德便。
乙、被告主張：
  (一)本案存在之相關因素之審酌：
  1.商標是否近似暨其近似之程度：
    (1)商標近似係指二商標予人之整體印象有其相近之處，若其
      標示在相同或類似的商品上時，以具有普通知識經驗之消
      費者，於購買時施以普通之注意，可能會有所混淆而誤認
      二商品來自同一來源或誤認不同來源之間有所關聯（前揭
      審查基準5.2.1參照）。商標近似之判斷得就二商標外觀
      、觀念及讀音為觀察。
    (2)本件原告申請註冊之「香華歡洗及圖」商標圖樣，係由直
      書中文「香華」「歡洗」及一長方形設計圖形上下排列組
      合而成，其中「香華」以較小字體置於較大字體「歡洗」
      的左上角，「歡洗」予人寓目明顯之印象，雖原告謂其於
      行銷推廣本案商標時，係以「香華歡洗潔顏露」或「香華
      天『歡洗』潔顏露」稱呼，而非以「歡洗」稱呼，惟因「
      歡洗」以較大突顯之字體位於圖樣顯著部分，予人寓目明
      顯為主要識別部分之印象。與據以核駁註冊第692808號「
      洗歡FANCYING」商標圖樣相較，均有相同直書中文「洗」
      「歡」二字，雖該二字上下排列順序不同，惟其外觀予人
      寓目印象極相彷彿，且「歡洗」、「洗歡」皆蘊含「歡樂
      」「洗浴」之意，觀念亦屬混同，以具有普通知識經驗之
      消費者，於購買時施以普通之注意，可能會有所混淆而誤
      認二商品來自同一來源，或者誤認二商標之使用人間存在
      關係企業、授權關係、加盟關係或其他類似關係，而產生
      混淆誤認情事，應屬構成近似之商標。
  2.商品是否類似暨其類似之程度：
    (1)商品類似係指二個不同的商品，在功能、材料、產製者或
      其他因素上具有共同或關聯之處，如果標上相同或近似的
      商標，依一般社會通念及市場交易情形，易使商品消費者
      誤認其為來自相同或雖不相同但有關聯之來源，則此二個
      商品間即存在類似的關係（前揭審查基準5.3.1參照）。
    (2)本件商標指定使用之「化妝品」商品，與據以核駁註冊第
      692808號商標所指定使用之「髮乳、護髮劑、冷霜、敷面
      霜、清潔霜、清潔乳液、磨砂膏、沐浴用香油、沐浴用浴
      油、刮鬍水、刮鬍前用刮鬍水、刮鬍後用刮鬍水、刮鬍泡
      沫、修面霜、剃髮水、防汗臭劑、去光水、去指皮水、人
      體用清潔劑、香皂、藥皂、洗面皂、浮水皂、紙香皂、洗
      面霜、洗面乳、洗浴乳、洗浴泡劑、沐浴劑、浴鹽、防污
      清膚劑、洗髮精、去頭皮屑洗髮精、洗髮乳、洗髮粉、潤
      髮乳、潤髮精」等商品，係屬同一或功能相同之類似商品
      ，且經常來自相同之產製業者，如標示相同或近似的商標
      ，依一般社會通念及市場交易情形，易使相關商品消費者
      誤認其為來自相同或雖不相同但有關聯之來源，則兩造商
      標所指定使用之商品間亦存在相當程度之類似關係。
  (二)本案綜合判斷商標在圖樣近似及商品類似之程度等因素，本
    件商標與據以核駁商標其高度之近似程度及指定商品間高度
    之類似，以具有普通知識經驗之消費者，於購買時施以普通
    之注意，即會有所混淆而誤認二商品來自同一來源或雖不相
    同但有關聯之來源，應足以有致相關消費者混淆誤認之虞，
    自有首揭商標法第23條第1 項第13款規定之適用。至原告謂
    在相關市面上未見有使用據以核駁商標之商品一節，此乃另
    案廢止問題，在未廢止確定前，其商標權範圍內自仍有拘束
    他人申請註冊之效力，併予陳明。
  (三)被告依法核駁其註冊之申請，並無不合，爰請求判決駁回原
    告之訴。
丙、參加人主張：如同被告訴訟代理人上開所述。
　　理  由
一、按商標「相同或近似於他人同一或類似商品或服務之註冊商
    標或申請在先之商標，有致相關消費者混淆誤認之虞者」，
    不得註冊，為商標法第23條第1 項第13款所明定。所謂「有
    致相關消費者混淆誤認之虞」者，係指兩商標因相同或構成
    近似，致使相關消費者誤認為同一商標，或雖不致誤認二商
    標為同一商標，但極有可能誤認二商標之商品／服務為同一
    來源之系列商品／服務，或誤認二商標之使用人間存在關係
    企業、授權關係、加盟關係或其他類似關係而言。而判斷有
    無混淆誤認之虞，則應參酌商標識別性之強弱、商標之近似
    及商品／服務類似等相關因素之強弱程度、相互影響關係及
    各因素等綜合認定是否已達有致相關消費者產生混淆誤認之
    虞。
二、本件係原告前於94年02月25日以「香華歡洗及圖」商標，指
    定使用於商標法施行細則第13條所定商品及服務分類表第3
    類之化妝品商品，向被告申請註冊。經被告審查略以，原告
    申請註冊之「香華歡洗及圖」商標圖樣係由直書之中文「香
    華」、「歡洗」及圖形所組成，其中「香華」二字係以較小
    字體置於較大字體「歡洗」之左上角，而以「歡洗」二字予
    人寓目印象較為明顯；其與據以核駁註冊第692808號「洗歡
    FANCYING」商標圖樣相較，二者均有相同直書之中文「歡」
    、「洗」二字，雖其上下順序不同，惟於外觀、觀念上均相
    彷彿，應屬構成近似之商標。又本件商標指定使用之化妝品
    商品，與據以核駁商標指定使用之「冷霜、敷面霜」等商品
    ，復屬同一或類似之商品，有致相關消費者混淆誤認之虞，
    應不准註冊，乃以95年01月26日商標核駁第290476號審定書
    予以核駁之處分。原告則不服，為如事實欄所載之主張。是
    本件應審究者厥為系爭商標有無違反商標法第23條第1 項第
    13款之規定。
三、本院判斷如下：
  (一)按判斷商標近似，應以商標圖樣整體為觀察，此乃係由於商
    標呈現在商品之消費者眼前的是整體圖樣，而非割裂為各部
    分分別呈現；然所謂「主要部分」觀察，雖商標係以整體圖
    樣呈現，而商品予消費者關注或事後留在其印象中的，可能
    是其中較為顯著之部分，此一部分即屬主要部分，此一主要
    部分亦為判斷商標是否近似依據。查本件原告申請註冊之「
    香華歡洗及圖」商標，係由直書之中文「香華」、「歡洗」
    及一長方形圖形上下排列組合而成，其中「香華」二字係以
    相當小之字體置於「歡洗」二字之左上角，而其整體圖樣，
    其主要部分係以中文「歡洗」為予人寓目印象較為明顯之部
    分；據以核駁商標則由直書之中文「洗歡」及橫書之外文「
    FANCYING」上下併列組合而成者相較，二者相較均有予人印
    象鮮明之中文「歡」、「洗」二字，雖該二字上下排列之順
    序不同，惟於外觀上仍相彷彿，且「歡洗」、「洗歡」皆蘊
    含有歡樂洗浴之意，於觀念上亦屬相近，而據以核駁商標之
    外文「FANCYING」之讀音復與「歡洗」相似，於異時異地隔
    離觀察，寓目印象極相彷彿，難謂無使一般消費大眾產生混
    淆誤認之虞，應屬構成近似之商標。
  (二)再者，商品類似之意義乃指二個不同的商品，在功能、材料
    、產製者或其他因素上具有共同或關聯之處，如果標上相同
    或近似的，依一般社會通念或市場交易情形，易使商品消費
    者誤認其為來自相同或雖不同但有關聯之來源，則此二個商
    品間即存在類似的關係。查本件商標指定使用之「化妝品」
    商品，與據以核駁註冊第692808號商標所指定使用之「髮乳
    、護髮劑、冷霜、敷面霜、清潔霜、清潔乳液、磨砂膏、沐
    浴用香油、沐浴用浴油、刮鬍水、刮鬍前用刮鬍水、刮鬍後
    用刮鬍水、刮鬍泡沫、修面霜、剃髮水、防汗臭劑、去光水
    、去指皮水、人體用清潔劑、香皂、藥皂、洗面皂、浮水皂
    、紙香皂、洗面霜、洗面乳、洗浴乳、洗浴泡劑、沐浴劑、
    浴鹽、防污清膚劑、洗髮精、去頭皮屑洗髮精、洗髮乳、洗
    髮粉、潤髮乳、潤髮精」等商品，同指定使用於商品及服務
    分類表第3 類之化妝品商品，係屬同一或功能相同之類似商
    品，且經常來自相同之產製業者，如標示相同或近似的商標
    ，依一般社會通念及市場交易情形，易使相關商品消費者誤
    認其為來自相同或雖不相同但有關聯之來源，有授權、加盟
    等關係，而產生混淆誤認情事，應屬類似之商品。
  (三)至原告所主張其對系爭產品之之廣泛行銷，不斷擴展事業規
    模，除於臺北、臺中、高雄、全球頂級名店街的美國比佛利
    羅迪歐大道及日本東京等地區成立6 家直營店，並透過5 家
    特約門市、10家百貨公司專櫃等作為行銷通路，並於網際網
    路上設置官方網站，消費者應足可區辨本件兩商標係來自不
    同之營業主體而無混淆誤認之虞乙節；然參以原告所檢附送
    之資料，所謂業於臺北、臺中、高雄等地設立「香華天」直
    營門市，及於SOGO、紐約紐約購物中心等設立專櫃，並設置
    網站介紹行銷其商品，固屬有據；惟揆諸上開證據資料，原
    告所銷售之系列產品中，大都蓋上「香華天」一語，而本件
    商標所使用者僅有「潔顏露」一項商品，且原告並未提供所
    銷售「潔顏露」商品資料，俾以證明其銷售情形；是以，就
    原告所提證據資料，尚難遽認本件商標業因原告行銷，已足
    使相關消費者區辨二商標係來自不同之來源，而無混淆誤認
    之虞；原告上開主張，自不足採。
  (四)綜上，審酌本件商標與據以核駁商標高度之近似程度，及指
    定使用商品間高度之類似，以具有普通經驗之消費者，於購
    買時施以普通之注意，應足以致相關消費者混淆誤認之虞。
    從而，被告以本件商標申請註冊有違首揭商標法第23條第1
    項第13款之規定，所為核駁之處分，依法自無不合。
五、綜上所述，原處分於法核無不合。訴願決定予以維持，亦屬
    妥適。原告主張前詞，請求撤銷原處分及訴願決定，並請求
    被告應對申請第000000000 號「香華歡洗及圖」第3 類商標
    註冊申請案，作為核准之處分，為無理由，應予駁回。
據上論結，本件原告之訴為無理由，爰依行政訴訟法第98條第3
項前段，判決如主文。
中　　華　　民　　國　　96　　年　　5　　月　 　3　　日
                       第七庭審判長法  官　李得灶
                                   法  官  林育如
                                   法  官  黃秋鴻
上為正本係照原本作成。
如不服本判決，應於送達後20日內，向本院提出上訴狀並表明上
訴理由，如於本判決宣示後送達前提起上訴者，應於判決送達後
20日內補提上訴理由書（須按他造人數附繕本）。
中　　華　　民　　國　　96　　年　　5　　月　 　3　　日
 　　  　　　　　　　 　　  　     書記官  蘇婉婷
